臺灣新北地方法院行政訴訟判決
　　　　　　　　　　　　　　　　　　　110年度交字第893號

原      告  楊詠傑  19歲（民國00年0月0日生）

法定代理人  楊松展
被      告  新北市政府交通事件裁決處
                    設新北市○○區○○路○段000號2樓
代  表  人  李忠台（處長）
                    住同上
訴訟代理人  黃曉妍  律師
複代理人    高宏文  律師   
上列當事人間因交通裁決事件，原告不服被告民國110年12月2日
新北裁催字第48-C00000000號裁決，向本院提起行政訴訟，本院
判決如下：
    主  文
一、原處分撤銷。
二、訴訟費用新臺幣參佰元由被告負擔；被告應賠償給付原告新
    臺幣參佰元。
    事實及理由
一、爭訟概要：緣原告於民國110年9月6日1時26分許，駕駛車牌
    號碼000-0000號普通重型機車（下稱系爭機車）而行經新北
    市中和區中山路三段與民富街口之由新北市政府警察局中和
    分局設有告示執行酒精濃度測試檢定之處所時，未依指示停
    車接受稽查而逕自駛離，警員因認其有「行經警察機關設有
    告示執行酒精濃度測試之檢定處所，不依指示停車接受稽查
    」之違規事實，乃於110年9月8日填製新北市政府警察局新
    北警交字第C00000000號舉發違反道路交通管理事件通知單
    逕行舉發，並於110年9月8日移送被告處理。原告於110年9
    月13日、11月2日、11月29日提出違規申訴（均自承其為本
    件駕駛人），嗣經被告調查認定原告有上開違規事實，乃依
    道路交通管理處罰條例第35條第4項（前段）第1款及違反道
    路交通管理事件統一裁罰基準表之規定，以110年12月2日新
    北裁催字第48-C00000000號違反道路交通管理事件裁決書（
    下稱原處分），裁處原告罰鍰新臺幣（下同）18萬元，吊銷
    駕駛執照（註明：3年內不得重新考領駕駛執照），並應參
    加道路交通安全講習。原告不服，遂提起本件行政訴訟。
二、原告起訴主張及聲明：
㈠、主張要旨：
　　當時經過臨檢站時，雖然速度可能到60幾，但警員如果有吹
    口哨或稍微站出來及其他較為明顯攔停動作，本人不可能直
    接騎過去，且現場雖有設置告示牌，但後方另一台機車也直
    接經過而無停下受檢，是否有特定開我單嫌疑？總結，員警
    攔停手勢不明顯，也無吹口哨，甚至沒有回頭叫住我或追趕
    機車，我認為我並沒有拒檢的意思。
㈡、聲明：⑴原處分撤銷。⑵訴訟費用由被告負擔。
三、被告答辯及聲明：
㈠、答辯要旨：
⑴、自原舉發單位提供之勤務分配表(被證6)，就執行項目為「臨
    檢(防制危險駕車暨噪音車)」、執行地點為「中山路三段與
    民富街口」，均有詳細記載，且經中和分局國光派出所所長
    簽章，攔檢站之設置合於警察職權行使法第6條規定，另有
    原舉發單位110年9月份防制危險駕車及噪音車專案勤務規劃
    表(被證7)在卷可供鈞院互相勾稽，合先敘明。
⑵、經查員警密錄器影像(附件一「員警隨身密錄器畫面.mov」00
    :00:04~00:00:08)及採證照片(被證6)，當時員警皆身穿反
    光背心手持指揮棒，並有擺設三角錐、警示燈及酒測攔檢之
    立牌，當時雖為晚上但無其他遮蔽物遮蔽攔檢站，客觀上應
    足知前方正有執勤警察執行酒測檢定勤務，而應準備停車受
    檢，且於密錄器影像畫面時間00:00:04至00:00:08處，員警
    已朝原告方向上下揮動指揮棒至少3次，示意原告停車受檢
    ，惟原告並未停車仍繼續朝前方駛離(被證6「違規人行駛方
    向示意圖」)，核其行為自屬「行經警察機關設有告示執行
    酒精濃度測試之檢定處所，不依指示停車接受稽查」之違規
    ，為處罰條例第35條第4項第1款規制效力所及，被告據此作
    成裁罰處分，於法未有不合。
⑶、原告固以警察手勢不明顯，剛考到駕照不知道是攔檢站為辯
    ，如上揭說明，原告應可清晰看見該路檢站，有原舉發單位
    回復函(被證3、被證4)可資佐證；且既為合法考領駕照之駕
    駛人，應就道路交通規則有基礎認知並遵守之，況且如原告
    所言剛考取駕照，應對交通規則具體內容記憶猶新，其主張
    並不足採為解免行政法上義務之理由，主張撤銷並無理由，
    處分應予維持。
⑷、末依行政罰法第7條第1項規定所稱「故意」，係指行為人對
    所有違反行政法上義務之客觀構成要件要素的認知，以及實
    現該構成要件之意志而言。又所謂「過失」，則係指行為人
    對於違反行政法上義務之構成要件事實之發生，雖非故意，
    但按其情節應注意、能注意而不注意，或雖預見其能發生而
    確信其不發生者而言。原告自應能清楚知悉員警要求其停車
    受檢，惟其為脫免其行政法上義務，加速駛離現場並明顯躲
    避員警攔查之行為，具有主觀上之故意無誤。
⑸、原告既為合法考領汽車駕駛執照之人，有機車車籍查詢資料
    及駕駛人基本資料（被證8）為憑，其對上述規定應知之甚
    詳，並應確實遵守，且其應負之注意義務程度較諸一般駕駛
    人應為更高。是原告前揭所述，無非單方所執之詞，委無足
    取。
㈡、聲明：⑴原告之訴駁回。⑵訴訟費用由原告負擔。
四、爭點：本件設有告示執行酒精濃度測試之檢定處所，是否屬
    經警察主管長官（地區警察分局長或其相當職務以上長官）
    指定而設置之「酒測路段」或「酒測管制站」（此為本件舉
    發及原處分合法之前提要件）？
五、本院的判斷：
㈠、前提事實：爭訟概要欄所載之事實，除原告以其不知應停車
    受檢而否認違規外，其餘事實業為二造所不爭執，且有新北
    警交字第C00000000號舉發違反道路交通管理事件通知單、
    合法送達證明及移送記錄、原告申訴書、新北市政府警察局
    中和分局110年9月27日新北警中交字第1104668510號函、11
    0年12月13日新北警中交字第1104688025號函、新北裁催字
    第48-C00000000號違反道路交通管理事件裁決書及送達證書
    、新北市政府警察局中和分局111年1月18日新北警中交字第
    1114631649號函、查詢表、現場「酒測攔檢」告示牌照片、
    違規擷取照片、行向示意圖、勤務分配表、新北市政府警察
    局中和分局111年3月24日新北警中交字第1114648319號函、
    簽核資料及新北市政府警察局中和分局110年9月防制危險駕
    車及噪音車專案勤務規劃表、機車車籍查詢資料及駕駛人基
    本資料、採證光碟等（見本院卷第47頁至第95頁）足資佐證
    ，固堪認定。
㈡、本件設有告示執行酒精濃度測試之檢定處所，非屬經警察主
    管長官（地區警察分局長或其相當職務以上長官）指定而設
    置之「酒測路段」或「酒測管制站」：
 1、應適用之法令：
⑴、道路交通管理處罰條例第35條第4項第1款：汽機車駕駛人有
    下列各款情形之一者，處新臺幣十八萬元罰鍰，並當場移置
    保管該汽機車、吊銷其駕駛執照及施以道路交通安全講習；
    如肇事致人重傷或死亡者，吊銷其駕駛執照，並不得再考領
    ：一、駕駛汽機車行經警察機關設有告示執行第一項測試檢
    定之處所，不依指示停車接受稽查。
⑵、警察職權行使法：
①、第2條第3項：本法所稱警察機關主管長官，係指地區警察分
    局長或其相當職務以上長官。
②、第6條第1項第6款、第2項：警察於公共場所或合法進入之場
    所，得對於下列各款之人查證其身分：六、行經指定公共場
    所、路段及管制站者。前項第六款之指定，以防止犯罪，或
    處理重大公共安全或社會秩序事件而有必要者為限。其指定
    應由警察機關主管長官為之。
③、第7條第1項第1款：警察依前條規定，為查證人民身分，得採
    取下列之必要措施：一、攔停人、車、船及其他交通工具。
⑶、「惟臨檢實施之手段：檢查、路檢、取締或盤查等不問其名
    稱為何，均屬對人或物之查驗、干預，影響人民行動自由、
    財產權及隱私權等甚鉅。人民之有犯罪嫌疑而須以搜索為蒐
    集犯罪證據之手段者，依法尚須經該管法院審核為原則（參
    照刑事訴訟法第一百二十八條、第一百二十八條之一），其
    僅維持公共秩序、防止危害發生為目的之臨檢，立法者當無
    授權警察人員得任意實施之本意。是執行各種臨檢應恪遵法
    治國家警察執勤之原則，實施臨檢之要件、程序及對違法臨
    檢行為之救濟，均應有法律之明確規範，方符憲法保障人民
    自由權利之意旨。」（參照司法院釋字第535號解釋理由書
    ）。
 2、由上開規定及解釋理由書可知，道路交通管理處罰條例第35
    條第4項第1款所規定之「警察機關設有告示執行第一項測試
    檢定之處所」，即係依警察職權行使法第6條第1項第6款所
    指定之「酒測路段」或「酒測管制站」，而警察對於行經指
    定「酒測路段」或「酒測管制站」之駕駛人，固無須合理懷
    疑即得依警察職權行使法第6條第1項第6款規定查證其身分
    ，並依同法第7條第1項第1款規定，對人及交通工具為「集
    體攔停」，惟該指定之「酒測路段」、「酒測管制站」形式
    上須經警察機關主管長官指定，實體上亦須符合「防止犯罪
    」或「處理重大公共安全或社會秩序事件」而有必要之情形
    ，否則該「酒測路段」、「酒測管制站」即不得對行經之汽
    車駕駛人為「集體酒測攔停」。
 3、經查：
⑴、就本件之舉發經過，業據新北市政府警察局中和分局111年1
    月18日新北警中交字第1114631649號函載稱：「說明：....
    二、本分局執勤員警依勤務規劃，穿著制服及反光背心，在
    本市中和區中山路3段與民富街口設置交通錐、酒測攔檢告
    示牌及各項警示安全措施，縮減車道執行取締酒後駕車路檢
    勤務，於110年9月6日1時26分，攔停000-0000號普重機車停
    車受檢，惟該車駕駛人見員警攔停示意停車受檢手勢後，加
    速駛離稽查點（往板橋方向）拒絕停車受檢。檢視員警提供
    現場錄影檔案影像，旨揭普重機車行駛至中山路3段與民富
    街口稽查點前，執勤員警以指揮棒擺動指揮停車受檢，旨揭
    車輛拒絕停車受檢強行通過稽查點逕行駛離，違規屬實，爰
    依道路交通管理處罰條例第35條第4項第1款逕行舉發尚無不
    當。」（見本院卷第65頁），且舉發警員黃從心於查詢表亦
    載稱如前述情節（見本院卷第67頁）而互核相符，並有本院
    勘驗光碟筆錄在卷可參（見本院卷第111頁），足見舉發警
    員於前揭時、地係對行經該處之汽機車駕駛人為「集體酒測
    攔停」無訛。
⑵、惟依被告所提出之上開勤務分配表、新北市政府警察局中和
    分局111年3月24日新北警中交字第1114648319號函、簽核資
    料及新北市政府警察局中和分局110年9月防制危險駕車及噪
    音車專案勤務規劃表（見本院卷第79至89頁）以觀，新北市
    政府警察局中和分局為「防制改裝車輛集結夜遊、危險駕車
    、製造噪音等情事」，由該分局分局長簽核而規劃指定於「
    110年9月6日0至2時」在「中山路三段、民富街口」設置臨
    檢站執行「防制危險駕車暨噪音車」專案勤務，事屬明確，
    則依新北市政府警察局中和分局分局長前述核定，既無執行
    酒駕取締之勤務內容，自難認本件於前揭時、地所設置之「
    酒測路段」或「酒測管制站」核屬符合警察職權行使法第6
    條第1項第6款之規定者，故該處所設置之「酒測路段」或「
    酒測管制站」，自不得對行經該處之汽機車駕駛人予以「集
    體酒測攔停」。
⑶、從而，本件警員於前揭時、地所設置之「酒測路段」或「酒
    測管制站」既非依法得對行經該處之汽機車駕駛人予以「集
    體酒測攔停」者，故行經該處之汽機車駕駛人自無依指示接
    受該「集體酒測攔停」並稽查之行政法上義務，則被告漏未
    審酌及此，即認原告有「行經警察機關設有告示執行酒精濃
    度測試之檢定處所，不依指示停車接受稽查」之違規事實，
    乃以原處分裁罰原告，自非適法。
㈢、本件判決基礎已經明確，兩造其餘的攻擊防禦方法及訴訟資
    料經本院斟酌後，核與判決結果不生影響，無一一論述之必
    要，併此敘明。
㈣、本件判決基礎已經明確，兩造其餘的攻擊防禦方法及訴訟資
    料，經本院斟酌後，核與判決結果不生影響，無一一論述之
    必要，一併說明。
六、結論：原處分洵有違誤，原告訴請撤銷為有理由，應予准許
    。本件第一審裁判費為300元，所以確定第一審訴訟費用額
    為300元，由被告負擔；被告應賠償給付原告300元。
七、依行政訴訟法第195條第1項前段、第98條第1項前段、第237
    條之8第1項、第237條之9、第236條、第104條、民事訴訟法
    第93條，判決如主文。
中　　華　　民　　國　　111 　年　　5 　　月　　30　　日
                  行政訴訟庭  法  官  陳伯厚
上為正本係照原本作成。
如不服本判決，應於判決送達後20日內，向本院提出上訴狀，上
訴狀並應記載上訴理由，表明關於原判決所違背之法令及其具體
內容或依訴訟資料可認為原判決有違背法令之具體事實，並繳納
上訴費新臺幣750元。其未表明上訴理由者，應於提出上訴後20
日內向本院補提理由書（上訴狀及上訴理由書均須按他造人數附
繕本），如逾期未提出上訴理由書者，本院毋庸再命補正，由本
院逕以裁定駁回上訴。
                              書記官  陳柔吟
中　　華　　民　　國　　111 　年　　5 　　月　　31　　日